臺灣橋頭地方法院民事判決　　　　　 109年度橋小字第1282號
原　　　告
即反訴被告　梁財銘　
被　　　告
即反訴原告　林素媛　
上列當事人間請求損害賠償事件，本院於民國111 年1 月13日
日言詞辯論終結，判決如下：
    主      文
被告應給付原告新臺幣肆萬元。
原告其餘之訴駁回。
本訴訴訟費用由被告負擔五分之二，餘由原告負擔。
本判決原告勝訴部分得假執行。
反訴被告應給付反訴原告新臺幣陸萬元。
反訴原告其餘之訴駁回。
反訴訴訟費用由反訴被告負擔五分之三，餘由反訴原告負擔。
本判決反訴原告勝訴部分得假執行。
    事實及理由
壹、程序事項
一、按被告於言詞辯論終結前，得在本訴繫屬之法院，對於原告
    及就訴訟標的必須合一確定之人提起反訴，民事訴訟法第25
    9 條定有明文。查本件原告係主張被告於民國109 年5 月27
    日16時7 分許駕駛車牌號碼00-0000 號自小客車（下稱甲車
    ）行至高雄市橋頭區通樹路與仁樹路口（下稱系爭路口）時
    ，與原告所駕駛亦行至系爭路口之車牌號碼0000-00 號自小
    客車（下稱乙車）發生碰撞，致乙車受損（下稱系爭事故）
    ，而向被告提起本訴請求損害賠償；被告則於言詞辯論終結
    前具狀主張原告就上開事故亦有過失，且甲車亦因此受有損
    害，而提起損害賠償之反訴，核本件反訴與本訴之標的均係
    基於同一侵權行為事實所生，具有相牽連之關係，且尚不致
    延滯訴訟終結，又非專屬他法院管轄，核與民事訴訟法第26
    0 條規定相合，被告所提反訴於法有據，程序上應予准許。
二、按「關於請求給付金錢或其他代替物或有價證券之訴訟，其
    標的金額或價額在新臺幣10萬元以下者，適用本章所定之小
    額程序。」、「當事人不得為適用小額程序而為一部請求。
    但已向法院陳明就其餘額不另起訴請求者，不在此限。」民
    事訴訟法第436 條之8 第1 項、第436 條之16分別定有明文
    。本件本訴原告起訴請求被告應給付原告計新臺幣（下同）
    100,000 元，惟依本訴原告狀載債權總金額原為500,000 元
    、反訴原告提起反訴請求反訴被告應給付100,000 元，惟依
    反訴狀載車輛維修費用為298,600 元，是本訴原告、反訴原
    告依據侵權行為關係請求對造給付之金額既僅為前揭損害賠
    償債權之一部，核屬一部請求之性質。惟本訴原告、反訴原
    告均已當庭陳明就前揭訴之聲明請求金額以外之部分拋棄而
    不另為請求，則揆諸前揭規定，本訴原告、反訴原告之訴均
    屬適法。
貳、本訴部分之主張及抗辯
一、原告主張：被告於109 年5 月27日16時7 分許駕駛甲車沿通
    樹路由南往北方向行駛，駛至與仁樹路之無號誌之系爭路口
    時，違規使用手機，且年歲已高，反應遲緩，突然看到原告
    駕駛之乙車正通過系爭路口，一時驚慌誤把油門當剎車踩，
    高速撞擊乙車，乙車因而全損且完全無法使用，乙車於系爭
    事故發生時依中古車買賣行情表其價值為新臺幣（下同）21
    0,000 元，爰依民法侵權行為之法律關係請求被告賠償前揭
    損害等語。並聲明：被告應給付原告100,000 元。
二、被告則以：對於乙車受有100,000 元之損害不爭執，但被告
    行駛之通樹路為幹道，且慢速通過系爭路口，原告駕駛乙車
    未讓幹道車先行，自有過失等語置辯。並聲明：原告之訴駁
    回。
參、反訴部分之主張及抗辯
一、反訴原告主張：系爭事故發生時甲車為幹道車，且車速緩慢
    ，反訴被告駕駛乙車未減速慢行而撞上甲車，顯有重大疏失
    ，甲車因而受損嚴重，經送廠維修預估支出298,600 元之維
    修費用，甲車之所有權人柯柏聞已將其對反訴被告所享有之
    損害賠償請求權讓與反訴原告，爰依民法侵權行為之法律關
    係，訴請反訴被告賠償等語，並聲明：反訴被告應給付反訴
    原告100,000 元。
二、反訴被告則以：對於甲車受有100,000 元之損害不爭執，但
    反訴原告年歲已高，反應遲緩，且違規使用手機，始為肇事
    主因，請求顯無理由等語，資為抗辯，並聲明：反訴原告之
    訴駁回。
肆、本院之判斷（為免稱謂混淆，以下關於本訴及反訴共通基礎
    事實認定部分，就「原告即反訴被告」逕以姓名梁財銘稱之
    ；「被告即反訴原告」逕以姓名林素媛稱之）：
一、系爭路口為無號誌交岔路口，梁財銘於109 年5 月27日16時
    7 分駕駛乙車沿仁樹路由西往東方向行駛，逕行駛入系爭路
    口，適林素媛亦駕駛甲車沿通樹路由南往北方向行至系爭路
    口，直接駛入系爭路口，致甲車車頭撞上已經進入系爭路口
    之乙車右側車身，甲、乙2 車均有因此受損，林素媛事後已
    自柯柏聞受讓甲車所有權及系爭事故之損害賠償請求權等情
    ，有高雄市政府警察局道路交通事故初步分析研判表、道路
    交通事故現場圖、現場照片、道路交通事故調查報告表、道
    路交通事故談話紀錄表（本院卷第21至38頁）、乙車行照、
    估價單、權威車訊資料、甲車行照、估價單、債權讓與證明
    書（本院卷第84至85、127 至131 、155 頁）在卷可稽，且
    為兩造所不爭，此部分事實堪以認定。
二、按因故意或過失，不法侵害他人之權利者，負損害賠償責任
    ；汽車、機車或其他非依軌道行駛之動力車輛，在使用中加
    損害於他人者，駕駛人應賠償因此所受之損害；又不法毀損
    他人之物者，被害人得請求賠償其物因毀損所減少之價額，
    民法第184 條第1 項前段、第191 條之2 前段及第196 條分
    別定有明文。另按行至無號誌或號誌故障而無交通指揮人員
    指揮之交岔路口，支線道車應暫停讓幹線道車先行。未設標
    誌、標線或號誌劃分幹、支線道者，少線道車應暫停讓多線
    道車先行；車道數相同時，轉彎車應暫停讓直行車先行；同
    為直行車或轉彎車者，左方車應暫停讓右方車先行。但在交
    通壅塞時，應於停止線前暫停與他方雙向車輛互為禮讓，交
    互輪流行駛，道路交通安全規則第102 條第1 項第2 款定有
    明文。經查，林素媛駕駛甲車行經系爭路口，疏未注意減速
    慢行，而與梁財銘所駕乙車發生碰撞，林素媛對本事故之發
    生顯有過失，就梁財銘所受損害自應負損害賠償責任。再者
    ，高雄市橋頭區通樹路、仁樹路均為1 車道（參道路交通安
    全規則第102 條第2 項規定，以進入交岔路口車道計算），
    而無標誌、標線或號誌可供劃分幹、支線道，且兩造行向均
    屬直行車，當應由左方車之梁財銘暫停讓右方車之林素媛先
    行，梁財銘駕駛甲車駛至無號誌交岔路口，竟疏未注意及此
    ，其就系爭事故之發生自亦與有過失，已足認定，是認兩造
    上開過失均為系爭事故之肇事原因，此並據高雄市政府交通
    局車輛行車事故鑑定委員會及高雄市車輛行車事故鑑定覆議
    會鑑定在卷（本院卷第171 至174 、223 至226 頁），準此
    ，本院衡酌系爭事故兩造之過失情節、程度，認梁財銘、林
    素媛就系爭事故，應各負60％、40％之過失責任。至梁財銘
    主張因林素媛年歲高、反應慢，且違規使用手機，為肇事原
    因，本件肇事因素係因兩造於行經無號誌之交岔路口前，梁
    財銘未暫停讓右方之甲車先行、林素媛未減速慢行，均貿然
    進入路口以致肇事，有如前述，其餘則均為梁財銘臆測之詞
    ，並無證據可徵，難認係本件肇事原因。
三、本訴部分賠償範圍
    原告主張被告應賠償乙車之無事故前殘餘價值100,000 元等
    情，業據其提出權威車訊資料可佐（本院卷第121 頁），且
    為被告所不爭執（僅主張應依責任比例計算，本院卷第115
    、236 頁），堪以認定。故依上開說明，原告就乙車此部分
    損失，自得請求賠償。
四、反訴部分賠償範圍
    反訴原告主張甲車因系爭事故受損，需支出維修費用100,00
    0 元之情，業據其提出估價單可佐（本院卷第127 頁），且
    為反訴被告所不爭執（僅主張應依責任比例計算，本院卷第
    207 、236 頁），堪以認定。故依上開說明，反訴原告就甲
    車此部分損失，自得請求賠償。
五、按損害之發生或擴大，被害人與有過失者，法院得減輕賠償
    金額，或免除之，民法第217 條第1 項定有明文。本院認梁
    財銘、林素媛各應負擔60％、40％肇事責任，已如上述。從
    而，依過失相抵之法則，梁財銘得請求林素媛給付之金額，
    應為40,000元（計算式：100,000 x 40％= 40,000）；林素
    媛得請求梁財銘給付之金額，應為60,000元（計算式：100,
    000 x 60％=60,000 ），逾上開範圍之請求，均屬無據。
六、綜上，原告基於侵權行為之法律關係，請求被告給付40,000
    元，為有理由，應予准許。至逾此範圍之請求，為無理由，
    應予駁回。又反訴原告請求反訴被告給付60,000元，為有理
    由，應予准許。至逾此範圍之請求，為無理由，應予駁回。
七、本、反訴原告勝訴部分，係適用小額訴訟程序所為被告敗訴
    之判決，依民事訴訟法第436 條之20之規定，爰依職權宣告
    假執行。
八、訴訟費用負擔之依據：民事訴訟法第79條。
中    華    民    國   111    年    1     月    27    日
                  橋頭簡易庭  法      官  郭育秀
以上正本與原本相符。
民事訴訟法第436 條之24第2 項：對於本判決之上訴，非以違背
法令為理由，不得為之。
如對本判決上訴，須於判決送達後20日內向本院提出上訴狀，並
須表明原判決所違背之法令及其具體內容與依訴訟資料可認為原
判決有違背法令之理由。
中    華    民    國   111    年    1     月    27    日
                              書  記  官  塗蕙如